最高法院刑事判決　　　　　　九十四年度台上字第三一五一號
　　上　訴　人　甲○○
　　　　　　　　　　　　路1段.
上列上訴人因違反毒品危害防制條例案件，不服台灣高等法院中
華民國九十四年三月二十九日第二審判決（九十四年度上訴字第
八二號，起訴案號：台灣桃園地方法院檢察署九十三年度偵字第
四六四九號），提起上訴，本院判決如下：
    主  文
原判決撤銷，發回台灣高等法院。
    理  由
本件原判決認定：上訴人甲○○於民國八十四年間，因違反肅清
煙毒條例及麻醉藥品管理條例案件，經原審法院判處有期徒刑二
年二月、九月，定應執行刑為有期徒刑二年九月；又於八十五年
間，因違反麻醉藥品管理條例案件，原審法院判處有期徒刑一年
，接續執行，於八十九年一月三十日執行完畢。仍不知悔改，復
基於概括之犯意，意圖營利，於九十三年一、二、三月間，以每
半兩新台幣（下同）各五萬五千元（二次）、十八點五公克三萬
元之代價，先後三次向綽號「阿德」之廖運照（偵查筆錄誤載為
廖運肇），販入第一級毒品海洛因，在桃園縣新屋鄉○○村○○
○路○段七四０號住處，摻入葡萄糖稀釋後，增加其重量，以電
子秤及分裝袋分裝為小包，除部分供其施用外，並於九十三年三
月間某日，將一小包毒品海洛因以二千元之價格，在其住處販賣
予李學龍。嗣李某因施用毒品身受其害，於九十三年三月一日攜
帶注射針筒向桃園縣政府警察局中壢分局龍興派出所自首，供述
毒品係向「阿男仔」之上訴人購買。警察為蒐證，乃於九十三年
三月十四日晚上七時許，帶李某至上訴人住處，由李某交付一千
元價金，上訴人交付海洛因一小包，為警當場以現行犯查獲逮捕
，並扣得該次交易之海洛因一小包（淨重零點一六公克，空包裝
重零點二二公克）。警方復向第一審法院聲請取得搜索票，於同
年三月二十五日十二時二十分許，至其前揭住處搜索，查獲海洛
因三十二包（合計淨重四十四點六七公克、空包裝重八點五二公
克）、電子秤一台、分裝袋五十個扣案等情。因而撤銷第一審關
於上訴人販賣第一級毒品海洛因部分之科刑判決，改判仍論上訴
人以連續販賣第一級毒品，累犯罪，判處無期徒刑，褫奪公權終
身，諭知扣案第一級毒品海洛因參拾貳包（淨重肆拾肆點陸柒公
克）、海洛因壹小包（淨重零點壹陸公克），均沒收銷燬之；毒
品外包裝捌點伍貳公克、零點貳貳公克、電子秤壹台、分裝袋伍
拾個均宣告沒收；販賣第一級毒品海洛因所得財物仟元沒收，
如全部或一部不能沒收時，以其財產抵償之，固非無見。
惟查：（一）原判決事實認定：上訴人意圖營利，於九十三年一
、二、三月間，以每半兩各五萬五千元（二次）、十八點五公克
三萬元之代價，先後三次向綽號「阿德」之廖運照販入第一級毒
品海洛因，……，並於九十三年三月間某日，將一小包毒品海洛
因以二千元之價格，在上址住處販賣予「李學龍」。……於九十
三年三月十四日晚上七時許，帶李學龍至上訴人住處，由「李學
龍」交付一千元價金，上訴人交付海洛因一小包，為警當場以現
行犯查獲逮捕而未遂等情。如果無訛，係認上訴人除前後向廖運
照販入第一級毒品海洛因三次外，並販賣上開毒品予「李學龍」
二次（一次既遂一次未遂）。惟檢察官並未指訴上訴人販賣第一
級毒品海洛因予「李學龍」（檢察官起訴所指上訴人販賣予不詳
之人牟利部分，業經原判決不另為無罪之諭知，見原判決第五、
六頁，理由一、《四》），原判決將此部分併予審判，未說明何
以得一併審判之理由，難謂無理由不備之違誤。（二）有罪判決
書事實之認定與理由之說明必須互相一致，方為合法。倘若事實
之認定與理由之說明不相一致，按諸刑事訴訟法第三百七十九條
第十四款後段規定，自屬判決理由矛盾之當然違背法令。原判決
事實記載：上訴人於九十三年一、二、三月間，以每半兩各五萬
五千元（二次）、十八點五公克三萬元之代價，先後三次向綽號
「阿德」之廖運照，販入第一級毒品海洛因，在桃園縣新屋鄉○
○村○○○路○段七四０號住處，摻入葡萄糖稀釋後，增加其重
量等情。如果屬實，似認上訴人將販入之第一級毒品海洛因，全
部摻入葡萄糖稀釋，以增加其重量；理由則說明：上訴人於偵查
中已坦承買入第一級毒品，每半兩五萬五千元，十八點五公克三
萬元，為一大塊或一大包，自己再摻入葡萄糖，以包裝袋分裝為
小包云云（見原判決第四頁，理由一、（二）４第二至五行），
似認上開摻入葡萄糖之海洛因應均屬粉末狀之海洛因。其事實之
認定與理由之說明不一，已見矛盾。又依卷附扣押物品目錄表所
載海洛因塊狀（二大包）數量二六．七公克，塊狀（六小包）數
量六公克，粉末（二大包）數量八．五公克，粉末（二二小包）
數量十一公克（見九十三年度偵字第四六四九號卷第十三頁），
顯然九十三年三月二十五日查扣物中亦有塊狀之海洛因，原判決
未說明何以摻入葡萄糖後，竟能由粉狀變為塊狀海洛因之理由，
亦有理由不備之違法。（三）事實審法院未於審判期日，就被告
有利之證據，予以調查，亦不於理由內加以論列，率行判決，自
屬於法有違。又證人保護法第二條所列刑事案件之被告或犯罪嫌
疑人，於偵查中供述與該案案情有重要關係之待證事項或其他共
犯之犯罪事證，因而使檢察官得以追訴該案之其他共犯者，以經
檢察官事先同意者為限，就其因供述所涉之犯罪，減輕或免除其
刑，同法第十四條第一項定有明文。本件檢察官於九十三年六月
四日偵查時諭知：依證人保護法第十四條規定，偵查中自白供出
共犯，事前經檢察官書面同意，得減輕其刑，因而破獲者，甚至
可免除其刑。上訴人乃於當日供述：毒品是九十三年初開始向廖
運照買的，……都是他先打電話給伊，他的電話是000000
0000，打給伊手機0000000000，他就是綽號阿德
之男子等語（見同上四六四九號偵查卷第六十四頁）。上訴人既
已供述其毒品之來源，且提供其上手之電話號碼，究竟其所供是
否屬實？檢察官得否因而追訴該案之其他共犯？即有無證人保護
法第十四條第一項規定之適用？攸關其是否得以減輕其刑，原判
決未予究明，又未說明上訴人不得依證人保護法第十四條第一項
規定減輕其刑之理由，亦有理由不備之違法。以上或為上訴意旨
所指摘，或為本院得依職權調查之事項，應認原判決有撤銷發回
之原因。至於李學龍係於「九十三年三月十一日」向警察局自首
（見九十三年度毒偵字第一二四二號卷第十三頁），原判決事實
記載：李學龍因施用毒品身受其害，於「九十三年三月一日」攜
帶注射針筒向桃園縣政府警察局中壢分局龍興派出所自首；另原
判決第三頁倒數第三行所載純質淨重「九點二四」公克，實係「
九點三四」公克（見九十三年度偵字第四六四九號卷第五十七頁
），均有誤植，案經發回，更審時宜併注意及之。
據上論結，應依刑事訴訟法第三百九十七條、第四百零一條，判
決如主文。
中　　華　　民　　國　九十四　年　　六　　月　　十　　日
                      最高法院刑事第七庭
                          審判長法官  林　增　福
                                法官  邵　燕　玲
                                法官  張　清　埤
                                法官  陳　世　雄
                                法官  陳　朱　貴
      本件正本證明與原本無異
                                      書  記  官
中　　華　　民　　國　九十四　年　　六　　月　　十七　日
                                                      Ｋ
